【裁判字號】    97,訴,3325
【裁判日期】    971031
【裁判案由】    違反槍砲彈藥刀械管制條例等
【裁判全文】
臺灣臺中地方法院刑事判決              97年度訴字第3325號
公  訴  人  臺灣臺中地方法院檢察署檢察官
被      告  丙○○
                    （現於臺灣臺中監獄臺中分監執行中）
指定辯護人  義務辯護人  方鴻枝律師
上列被告因違反槍砲彈藥刀械管制條例等案件，經檢察官提起公
訴（97年度偵字第17005號），本院判決如下：
    主    文
丙○○共同未經許可，持有可發射子彈具有殺傷力之改造手槍，
處有期徒刑參年陸月，併科罰金新臺幣壹拾萬元，罰金如易服勞
役，以新臺幣壹仟元折算壹日；未扣案具殺傷力之改造手槍壹支
沒收。又共同以加害他人生命、身體之事，恐嚇他人致生危害於
安全，處有期徒刑陸月；未扣案具殺傷力之改造手槍壹支沒收。
應執行有期徒刑參年捌月，併科罰金新臺幣壹拾萬元，罰金如易
服勞役以新臺幣壹仟元折算壹日。未扣案具殺傷力之改造手槍壹
支沒收。
    犯罪事實
一、丙○○明知可發射子彈具有殺傷力之改造手槍及子彈均為槍
    砲彈藥刀械管制條例所列管禁止持有之物，非經中央主管機
    關許可不得持有之，竟未經許可，基於持有具殺傷力之改造
    手槍及子彈之犯意，於民國96年8、9月間某日，在臺中市第
    一廣場附近，向不詳真實年籍姓名之友人，以新臺幣（下同
    ）40,000元之代價，購買可發射子彈具有殺傷力之不明型式
    改造手槍1支（未扣案）及子彈6顆，將之藏放於其位於臺中
    縣清水鎮○○里○○○路26號之住處，即未經許可而無故持
    有之，並經丙○○自行試射其中3顆子彈，機械性能良好。
    嗣因其女友楊惠婷所有之車號NY-6269號自小客車，於96 年
    11月26日上午8時20分許，交由王泯洲駕駛（斯時懸掛車號
    3910-LD車牌），在臺中縣清水鎮○○路之高美加油站前，
    與洪瑞諒發生碰撞車禍之和解賠償事宜未能解決，而心生不
    滿，為警告對方，遂與綽號「阿家」之乙○○（俟到案後另
    行審結）共同基於恐嚇危害安全及持有具殺傷力之改造槍枝
    、子彈之犯意聯絡，而事先謀議，於97年1月2日13時許，丙○○先至乙○○位於臺中市○○○○街靠近河南路口附近之
    住處，搭載乙○○至臺中縣清水鎮「四塊厝」附近，並交付
    具殺傷力之改造槍枝及子彈給乙○○，謀定前往開槍警告之
    事。至當日晚間10時許，由丙○○騎車搭載乙○○，至臺中
    縣清水鎮○○里○○○路49號之甲○○（其兄與之居住隔壁
    ，門牌號碼相同，與上開洪瑞諒同名，渠等均為堂兄弟）住
    處附近，丙○○誤認上址為與王泯洲發生車禍之洪瑞諒住處
    ，遂示意乙○○該處即為洪瑞諒住處，由乙○○持丙○○事
    先交付之上開具殺傷力改造槍枝及子彈，朝甲○○上址房屋
    開槍接續射擊，第1槍未擊發，子彈掉落現場，旋即再朝屋
    內射擊2槍，子彈並貫穿鐵門及玻璃門，以加害生命、身體
    之事恐嚇洪瑞諒、甲○○等人，使渠等心生畏懼，致生危害
    於安全。乙○○開槍射擊3槍後，旋即與在旁等候之丙○○
    騎乘機車往臺中縣清水鎮○○路之方向離去。數日後，洪瑞
    諒受此恐嚇行為，即速與丙○○等人達成和解。
二、案經甲○○訴由臺中縣警察局清水分局報請臺灣臺中地方法
    院檢察署檢察官偵查起訴。
    理    由
一、按被告以外之人於審判外之陳述，除法律有規定者外，不得
    作為證據；又被告以外之人於偵查中向檢察官所為之陳述，
    除顯有不可信之情況者外，得為證據；另被告以外之人於審
    判外之陳述，雖不符前四條之規定，而經當事人於審判程序
    同意作為證據，法院審酌該言詞陳述或書面陳述作成時之情
    況，認為適當者，亦得為證據。當事人、代理人或辯護人於
    法院調查證據時，知有第159條第1項不得為證據之情形，而
    未於言詞辯論終結前聲明異議者，視為有前項之同意；刑事
    訴訟法第159條第1項、第159條之1第2項及第159條之5分別
    定有明文。本件證人王泯洲、陳志維、王怡蘭、楊惠婷、許
    景翔、甲○○、洪瑞諒、洪瑞壕及同案被告乙○○於接受警
    詢或檢察官訊問時所為之證述及陳述，雖係被告以外之人於
    審判外之言詞陳述，惟被告及指定辯護人對於證人等於警詢
    、偵訊時陳述及證述之證據能力，於本院審理中不爭執，亦
    未於言詞辯論終結前聲明異議，視為於審判程序同意作為證
    據，且被告以外之人於偵查中向檢察官所為之陳述，原則上
    得為證據，本院並審酌上開筆錄作成時之情況尚無不當，依
    刑事訴訟法第159條之1第2項及第159條之5之規定，認均有
    證據能力，合先敘明。
二、訊據被告丙○○對於上開犯罪事實於本院審理中坦承不諱，
    核與證人甲○○、洪瑞諒、洪瑞壕、王泯洲、陳志維、王怡
    蘭、楊惠婷、許景翔分別於警詢、偵訊時證述情節相符，且
    經同案被告乙○○證述在卷。被告丙○○雖於本院審理中陳
    稱：當時是由乙○○騎機車載伊過去現場，再由伊下車持槍
    射擊等語，惟查，同案被告乙○○於警詢時證稱：伊有於97
    年1月2日晚上10時許前往臺中縣清水鎮○○路49號住宅開槍
    ，伊是與丙○○騎乘一輛125CC重型機車，由丙○○騎乘載
    伊前往。伊會與丙○○前往該處開槍是因為丙○○女友哥哥
    之小客車與別人發生交通事故，對方只願意賠償8萬元而已
    ，所以丙○○就叫伊與他一同前往該處開槍警告。於97年1
    月2日中午1時許，丙○○駕駛1輛藍色自小客車前往伊臺中
    市住處載伊前往清水鎮，直到晚上7時許，丙○○就載伊前
    往清水鎮四塊厝綽號「土狗」住處，伊先下車在土狗家中看
    電視，丙○○駕車離開，過不久時間丙○○換來1輛125CC重
    機車之後，伊與丙○○2人均在土狗住處1樓看電視，當時只
    有伊與丙○○2人，在土狗住處，丙○○有出示槍給伊看，
    ，一直到當天晚上10時許，丙○○就說：「出發了」，然後
    伊等2人一同騎乘該機車前往清水鎮○○里○○路49號。在
    到達後，丙○○指出亮燈的那一住戶，然後伊就對著該戶玻
    璃開了2、3槍，第一發子彈未擊發掉落在案發現場，之後再
    對屋內擊出2、3槍，繼由丙○○載伊離開現場。當天行徑的
    路線是由丙○○騎乘機車載我由土狗家出發，沿清水鎮○○
    路，至西濱公路橋下右轉進入港埠路到現場開槍，接著丙○○在該處旁電線桿等伊，在開完槍之後，就騎乘機車循原途
    離開；當天開槍前，屋內沒有人在家，就是沒有看到人在家
    ，伊才開槍，若是有人在，伊就不會開槍。丙○○大約過了
    2 、3天後有跟伊說開錯槍，當日開完槍之後，槍就交給丙○○處置等語（見警卷第2至4頁），並於偵訊時結證稱：伊
    有在97年1月2日晚上10時到臺中縣清水鎮○○里○○路79號
    去開槍，伊與丙○○一起騎機車去，2人騎1部車，由丙○○
    騎機車載伊。當天丙○○開鈴木深藍色的車子到臺中大墩11
    街靠河南路伊住處找伊，時間大約是在下午1、2時的時候，
    他載了伊之後馬上離開。當天丙○○叫伊挺他，因為他女朋
    友哥哥的車子跟人家相撞，對方不願意賠，所以他就叫伊跟
    他一起去開槍。開槍當天，丙○○來臺中載伊之後，有去清
    水的四塊厝，那是「土狗」（台語）的家，土狗是丙○○的
    朋友，71年次，只知道外號，伊等去他家等摩托車，丙○○
    出去騎摩托車，大約等了半小時，丙○○就騎摩托車回來，
    伊等就一直待在土狗的家。伊等有在土狗家中討論開槍的事
    ，本來是丙○○要去開槍，伊載他，但丙○○不知道路，所
    以由丙○○載伊，伊開槍。伊是在丙○○來臺中載伊的時候
    ，下去四塊厝的時候看到槍，在土狗家的時候，丙○○拿出
    來給伊看的，丙○○把槍放在他的腰部，插在皮帶那裡，拿
    給伊看之後又放回皮帶那裡。當時丙○○就說跟他女朋友哥
    哥的車出車禍，對方要賠8萬，他覺得太少了，要替他女朋
    友出氣，他當時有說開槍的目的是要嚇對方。離開土狗家的
    時候，就是要去開槍，當時丙○○騎摩托車載伊，2個人都
    有戴安全帽，先到對方的家的路口，他就跟伊說第三家，槍
    枝是在要出發的時候，在土狗的家中給伊的，丙○○是到了
    那一戶人家的門口說是第三家，當時伊等距離門口大約三個
    房子，就是在路口的地方，丙○○跟伊說就是算過去第三間
    ，他就載伊過去，伊就在他說的那戶人家門口開槍。開了2
    、3槍，開槍的位置距離門口大約一個法庭寬，差不多是6
    、7公尺，該戶人家沒有鐵門，當時他們的玻璃門是關上的
    ，伊就從外面對著他們的天花板開槍，當時他們屋子裡沒有
    人，裡面玻璃都是透明的，伊當時看到的是沒有人。伊連續
    開2、3槍，當時有下摩托車，是丙○○載伊到路口，他在路
    口等伊，就跟伊說是第三間，伊就走過去，就開槍，開了3
    槍，伊就又回去摩托車那邊。當時伊開第一槍有掉一顆子彈
    ，沒有發射，又開第二槍，第二槍伊往裡面天花板射進去，
    不知道射到何處，第三槍也是往一樣的位置射，開完三槍沒
    有人出來看，開完槍就離開了，並將槍還給丙○○。後來丙○○有跟伊說開錯槍了等語（見他字卷(二)第60至66頁、第78
    頁）。是證人即同案被告乙○○於警詢、偵查中即已明確供
    述犯罪事實明確，對於案發緣由、始末，前後勾稽甚詳，且
    其所供述之前揭開槍次數、位置、方向、擊發情形等細節，
    復核與臺中縣警察局清水分局現場勘察報告、甲○○住居宅
    被槍擊相關位置圖、現場圖、彈道圖等現場跡證相符，苟若
    非親自為之，衡情實難憑空杜撰偶合。較之被告丙○○前於
    警詢、偵訊時猶矢口否認犯行、供述不一之態度，同案被告
    乙○○之上開供述，前後一致，且經具結在卷，又被告乙○○自承開槍射擊，復供出被告丙○○涉案，並未因而免除其
    刑責，毋寧以被告乙○○之上開供述較具憑信性，（見他字
    卷(二)第67頁）。參以，證人許景祥於警詢時亦證稱：開槍當
    日是被告丙○○從伊住處騎乘一部未懸掛牌號的黑色機車出
    發，開完槍後約1個小時左右返回伊住處，丙○○說機車是
    一位朋友借他的等語（見警卷第41頁），核與同案被告乙○○證稱係由被告丙○○騎乘機車之情節相符，益徵被告乙○○所證上情較屬可採。再以，卷附測謊鑑定書鑑定結果亦認
    ：以緊張高點法測試丙○○對於問題：「有關本案，當天是
    誰去護岸路49號開槍的？，1、是楊宗賢嗎？（答：不是
    ）...7 、是阿家嗎？（答：不是）... 」，丙○○均為否
    定回答，圖譜反應出現在7、「是阿家嗎？」，據此研判本
    案「阿家」（按：即被告乙○○）係實際開槍之人，有測謊
    鑑定書1份附卷可稽。綜上是認，本案在現場實際開槍之人
    應係被告乙○○，而非被告丙○○，否則，苟被告丙○○欲
    自己開槍示警，在其事先已自己擁有槍彈、借得機車之情形
    下，其大可自行獨自前往犯案，減少曝光、查獲之風險，何
    需另尋與其車禍和解糾葛無涉之乙○○一起前往，徒增困擾
    ，丙○○於本院審理中供陳係伊開槍云云，無非為自扛罪責
    ，有迴護同案被告乙○○之虞，尚難盡採。此外，並有監視
    錄影器調閱區域狀況圖、臺中縣警察局清水分局道路交通事
    故當事人登記聯單、現場照片、手機翻拍照片、電話清查一
    覽表、通聯調閱查詢單、和信雙向通聯紀錄、遠傳雙向通聯
    紀錄、門號0000000000號於97年1月2日之通聯紀錄、通訊監
    察書、譯文紀錄表、監視錄影光碟翻拍照片、測謊鑑定書及
    彈道圖等件附卷可稽，又現場查扣之子彈1顆、彈殼2顆，送
    請內政部警政署刑事警察局鑑定結果：一、送鑑子彈1顆，
    認係非制式子彈，由金屬彈殼組合直徑9.0mm金屬彈頭而成
    ，經試射，可擊發，認具殺傷力。二、送鑑彈頭2顆，認均
    係直徑9.0 mm之非制式金屬彈頭。三、送鑑彈殼2顆，認均
    係直徑10.0m m之非制式金屬彈殼。亦有內政部警政署刑事
    警察局97年3月6日刑鑑字第0970022910號槍彈鑑定書附卷可
    稽。本案事證明確，被告丙○○之上開犯行，均堪予認定，
    應依法論科。
三、查因該次槍擊所使用之槍枝，並未查獲扣案，無從證明係制
    式槍枝，是核被告丙○○所為，係犯槍砲彈藥刀械管制條例
    第8條第4項之無故持有可發射子彈具有殺傷力之槍砲、第12
    條第4項之未經許可無故持有子彈及刑法第305條之恐嚇危害
    安全罪。被告與乙○○間，就持槍、彈及射擊被害人住所施
    以恐嚇犯行，有犯意聯絡及行為分擔，均為共同正犯。被告
    同時持有改造手槍、子彈之行為，屬一行為觸犯數罪名，為
    想像競合犯，應依刑法第55條前段規定，從一重之第8條第4
    項之罪論處。且按持有槍砲為長時間之繼續，乃行為之繼續
    而非狀態之繼續，故如未受允准，持有槍彈而無正當理由之
    行為持續長時間，於終止持有前，均在其犯罪行為實施中，
    起訴犯罪事實就被告丙○○自購入上開槍彈後迄本案案發前
    無故非法持有該等槍彈部分之犯罪事實雖未論及，然與前揭
    起訴成罪之違反槍砲彈藥刀械管制條例犯行部分，核屬同一
    持有行為之繼續，而有實質上一罪之關係，本院自得併予審
    理。又被告所為恐嚇行為，係在緊接之時間內，接續持同一
    槍枝朝被害人住處內射擊3發，係以一接續開槍射擊行為，
    同時恐嚇該時在場之甲○○及拒不和解之洪瑞諒，一行為侵
    害數法益而觸犯數罪，亦為想像競合犯，應從一重之恐嚇罪
    處斷。被告所犯槍砲彈藥刀械管制條例第8條第4項之罪與刑
    法第305條之恐嚇罪間，構成要件不同，應予分論併罰。爰
    審酌被告僅因車禍和解不成之故，不思循正當、合法途徑謀
    求解決，竟擁槍自重，夥同他人前往被害人住處開槍示威，
    嚴重危害社會治安，並造成被害人心生畏懼，影響居家安寧
    為甚，手段復有危及人身安全之客觀風險存在，危險性甚高
    ，本宜從重量刑，惟念及上開手段幸未造成人員傷亡，被告
    持有槍枝數量為一，子彈數量不多，雖於警詢、偵查中猶矢
    口否認犯行，迄本院審理中及時坦承犯行不諱，勇於面對己
    過，頗具悔意，犯後態度尚佳，惟迄未與遭開槍恐嚇之被害
    人達成和解、取得諒解等一切情狀，分別量處如主文所示之
    刑，並定其應執行刑，且就罰金部分，均諭知易服勞役之折
    算標準。至被告持向被害人住處開槍使用之改造手槍1支，
    固未扣案，惟得發射子彈、具殺傷力，自屬違禁物，被告丙○○雖供稱已將槍枝丟棄，然不能證明已滅失，爰依刑法第
    38條第1項第1款之規定，宣告沒收。至扣案之子彈1顆，業
    經送鑑試射完畢，及彈頭、彈殼各2顆，係經開槍擊發後所
    餘之金屬彈頭、碎片，另被告供稱購入槍彈後已試射之3顆
    子彈，亦經其自行試射完畢，均已喪失子彈效用，不再具有
    殺傷力，而失其違禁物之性質，爰均不為沒收之宣告。
據上論斷，應依刑事訴訟法第299條第1項前段，槍砲彈藥刀械管
制條例第8條第4項、第12條第4項，刑法第11條前段、第28條、
第305條、第55條、第42條第3項前段、第51條第5款、第38條第1
項第1款，刑法施行法第1條之1第1項、第2項前段，判決如主文
。
本案經檢察官丁○○到庭執行職務。
中    華    民    國    97    年    10    月    31    日
                  臺灣臺中地方法院刑事第五庭
                      審判長  法  官  鍾堯航
                              法  官  巫淑芳
                              法  官  吳崇道
以上正本證明與原本無異。
如不服本判決，應於收受送達後10日內向本院提出上訴書狀（應
敘述具體理由並附繕本）。
上訴書狀如未敘述理由，應於上訴期間屆滿後20日內補提理由書
於本院。
                              書記官  黃舜民
中    華    民    國    97    年    10    月    31    日
附錄論罪科刑法條
槍砲彈藥刀械管制條例第8條第4項
未經許可，持有、寄藏或意圖販賣而陳列第1項所列槍枝者，處3
年以上10年以下有期徒刑，併科新臺幣700萬元以下罰金。
槍砲彈藥刀械管制條例第12條第4項
未經許可，持有、寄藏或意圖販賣而陳列子彈者，處5年以下有
期徒刑，併科新台幣300萬元以下罰金。
刑法第305條
以加害生命、身體、自由、名譽、財產之事，恐嚇他人致生危害
於安全者，處2年以下有期徒刑、拘役或3百元以下罰金。


司法院資訊處製作；財團法人民間司法改革基金會備份。
